臺灣臺中地方法院刑事判決　　　　　　　 95年度交訴字第8號
公　訴　人　臺灣臺中地方法院檢察署檢察官
被　　　告　乙○○
上列被告因業務過失致死案件，經檢察官提起公訴（94年度調偵
字第389號） ，被告於準備程序中就被訴事實為有罪之陳述，受
命法官於聽取當事人之意見後，本院合議庭裁定改由受命法官獨
任以簡式審判程序審理，判決如下：
    主    文
乙○○從事業務之人，因業務上之過失致人於死，處有期徒刑拾
月，緩刑參年。
    犯罪事實
一、乙○○受僱於高振發企業有限公司（下稱高振發公司），並
　　以公司所有之車輛載送縫紉物品，駕駛為其附隨業務，為從
　　事業務之人。緣乙○○於民國九十四年三月三日駕駛高振發
    公司所有之車號B三-二五二九號自用小客車，沿臺中縣龍井
    鄉○○○路○段由東往西方向直行，於同日中午十二時四十
    五分許，行經臺中縣龍井鄉○○○路○段與西巷之無號誌且
    未繪設車道線之交岔路口時，原應注意車前狀況，隨時採取
    必要之安全措施，並應減速慢行，作隨時停車之準備，以避
    免肇生事故，危及他人之行車安全，且該路段限速為四○公
    里，而依當時天候雖為陰天但視線良好，柏油路面狀況良好
    並無缺陷，道路無障礙物及視距良好等情況，並無不能注意
    之情事，竟疏未注意，超速駛越該路口，適何錦泉 (民國十
    五年出生) 騎乘之車號HFG-4 83號機車，沿中山二路一段一
    六一巷由南往北朝西巷行駛至該路口時，亦疏未注意支道車
    應讓幹道車先行而貿然行駛，乙○○閃避不及，該自小客車
    前車頭乃直接撞擊何錦泉所騎乘之機車右側車身，致何錦泉
    跌落稻田中，因而受有胸部挫傷、右下肺葉撕裂傷及下身癱
    瘓之傷害，乙○○乃即主動報案並向警自首，惟何錦泉經送
    醫救治，仍延至同年六月三日上午四時五分許，因敗血性休
    克死亡。
二、案經乙○○於犯罪後未遭偵查犯罪機關發覺前，向警自首，
    由臺中縣警察局烏日分局報告臺灣臺中地方法院檢察署檢察
    官相驗後自動檢舉偵查起訴。
　　　　證據並所犯法條
一、上揭犯罪事實，業據被告乙○○於警詢及偵審中坦承不諱，
    核與死者之子甲○○指述情節相符，復有臺中縣警察局烏日
    分局司法警察處理相驗案件初步調查報告、報驗書、臺中縣
    警察局道路交通事故調查報告表（一）、（二）、談話紀錄
    表、警察職務報告、臺中縣警察局一一○受理案件回報單、
    臺中縣警察局道路交通事故肇事人自首情形紀錄表、現場圖
    、酒精測定紀錄表、法醫病歷摘要、光田綜合醫院診斷證明
    書、行車執照、駕照、出院病歷摘要及現場照片十二張等件
    附卷可稽。又被害人何錦泉確因本件交通事故引發敗血性休
    克死亡，亦經檢察官督同檢驗員相驗明確，製有相驗屍體證
    明書、驗斷書、勘驗筆錄及相驗報告書在卷可憑。再按行車
    速度，依速限標誌或標線之規定，無標誌或標線者，在未劃
    設車道線、行車分向線之道路，時速不得超過四○公里；汽
    車駕駛人於汽車行駛時，應注意車前狀況，並隨時採取必要
    之安全措施；且行經無號誌之交岔路口，應減速慢行，作隨
    時停車之準備，道路交通安全規則第九十三條第一項及九十
    四條第三項分別定有明文。查本件肇事地點為無號誌且未繪
    設車道線之交岔路口，該路段速限為四○公里，而當時天候
    雖為陰天但視線良好，柏油路面狀況良好並無缺陷，道路無
    障礙物、視距良好，又無其他不能注意之情事，被告竟疏於
    注意，未留意前方及交岔路口車輛之動態，貿然以逾限速四
    ○公里之速度行駛穿越該路口；適何錦泉騎乘機車，亦疏未
    注意支道車應讓幹道車先行而貿然騎經該路口，被告駕駛之
    自用小客車因而煞車不及撞擊何錦泉騎乘之機車，造成何錦
    泉受有上開傷害，經送醫救治仍不治死亡。是被告確有過失
    ，且其過失行為與被害人何錦泉之死亡間，具有相當因果關
    係甚明。綜上所述，本件事證明確，被告犯行，堪予認定。
二、按刑法上所謂業務，係指個人基於其社會地位繼續反覆所執
    行之事務，其主要部分之業務固不待論，即為完成主要業務
    所附隨之準備工作與輔助事務，亦應包括在內（最高法院七
    十一年臺上字第一五五○號判例意旨參照）。查被告乙○○
    受僱於高振發公司，並以上揭公司所有之車輛載送縫紉物品
    ，駕駛為其附隨業務，為從事業務之人，業據被告自白在卷
    ，是核其所為，係犯刑法第二百七十六條第二項從事業務之
    人，因業務上之過失致人於死罪。又被告肇事後於具有偵查
    犯罪權限之公務員發覺上開犯行前，主動撥打電話報警處理
    ，並在到場處理員警詢問時自首犯罪，復於其後本案偵查、
    審理程序中到庭接受裁判，有臺中縣警察局一一○受理案件
    回報單、自首情形紀錄表及被告警詢筆錄在卷可按。被告既
    已合於法定自首之要件，應依刑法第六十二條前段之規定減
    輕其刑。爰審酌被告前無犯罪紀錄，有臺灣高等法院被告前
    案紀錄表一份在卷可稽；本件車禍肇事直接剝奪被害人何錦
    泉之生命，對於被害人家庭乃至於國家社會造之損失實已無
    從回復，所生危害非輕；被告於本件車禍之過失情節輕重、
    其於肇事後能立即報警處理向警自首，且已與甲○○等何錦
    泉家屬就本案民事損害賠償部分達成和解，有臺中縣龍井鄉
    調解委員會調解書一份在卷足憑；甲○○於審理中主張：其
    為何錦泉所支付之醫療費八萬元，被告應再行支付，被告因
    本案車禍個人部分僅支出三十萬元不合理云云，雖為被告所
    不接受，惟上開調解書內容載明：被告願賠償甲○○等之一
    切損害「含醫藥費」、機車修理費、慰撫金、喪葬費及其他
    一切相關之費用計一百八十萬元（不含汽、機車強制險死亡
    及醫療理賠金額），而該一百八十萬元，已由被告之保險公
    司給付約一百五十八萬元及被告個人給付二十二萬元予甲○
    ○等家屬，被告確已依上開調解書內容履行，甲○○等家屬
    加上透過強制責任險獲得理賠部分，計獲賠三百餘萬元等節
    ，業據被告陳明在卷，核與甲○○於審理中所述情節相符；
    及保險制度之目的，在於自助互助，共同分擔危險 (最高法
    院九十二年度臺上字第二○六六號民事判決意旨參照) 。被
    告既於強制汽車責任險外，另自行投保，則其所投保之保險
    公司負責支付上開一百五十八萬元，核屬被告正當投保以降
    低個人所承擔危險之結果，尚難以該一百五十八萬元部分係
    由被告投保之保險公司負責支出，據為不利於被告之因素，
    暨被告犯罪後能直承犯行之態度等一切情狀，量處如主文所
    示之刑。又被告前未曾受有期徒刑以上刑之宣告，有臺灣高
    等法院被告前案紀錄表在卷可按，其因一時不慎致犯本案罪
    行，經此偵審程序及罪刑宣告教訓，當能知所警惕，應無再
    犯之虞，本院審酌上情，認上開所宣告之刑，以暫不執行為
    適當，爰併予宣告緩刑三年，以啟自新。
據上論斷，應依刑事訴訟法第二百七十三條之一第一項、第二百
九十九條第一項前段，刑法第二百七十六條第二項、第六十二條
前段、第七十四條第一款，罰金罰鍰提高標準條例第一條前段，
判決如主文。
中　　華　　民　　國　　94　　年　　2 　　月　　23　　日
                    交通法庭  法　官　江奇峰
上正本證明與原本無異。
如不服本判決，應於送達後十日內向本院提出上訴狀（須附繕
本），上訴於臺灣高等法院臺中分院。
                              書記官  陳美年
中　　華　　民　　國　　94　　年　　2 　　月　　23　　日
附錄本案論罪科刑法條：
中華民國刑法第二百七十六條
因過失致人於死者，處二年以下有期徒刑、拘役或二千元以下罰
金。
從事業務之人，因業務上之過失犯前項之罪者，處五年以下有期
徒刑或拘役，得併科三千元以下罰金。
